【裁判字號】    98,訴,2252
【裁判日期】    980923
【裁判案由】    違反槍砲彈藥刀械管制條例
【裁判全文】
臺灣臺中地方法院刑事判決  98年度訴字第2252號
公  訴  人  臺灣臺中地方法院檢察署檢察官
被      告  甲○○
指定辯護人  本院公設辯護人  丙○○
上列被告因違反槍砲彈藥刀械管制條例案件，經檢察官提起公訴
 (98年度偵字第11875 號），本院判決如下：
    主    文
甲○○未經許可，持有可發射金屬具有殺傷力之空氣槍，累犯，
處有期徒刑年陸月，併科罰金新臺幣伍萬元，罰金部分如易服
勞役，以新臺幣貳仟元折算壹日。
扣案之空氣長槍壹枝（槍枝管制編號0000000000）、6mm 鋼珠壹
罐、小型CO2 瓦斯罐伍瓶，均沒收。
    犯 罪 事 實
一、甲○○明知可發射金屬具有殺傷力之氣體動力式槍枝，係槍
    砲彈藥刀械管制條例所列管之空氣槍，為違禁物，未經許可
    ，不得無故持有，竟因家境清寒，欲獵打野鳥作為母親節烤
    肉之用，而未經許可，於民國98年5 月8 日上午某時，在臺
    中市○○路上之跳蚤市場內，以新臺幣（下同）2500元之價
    格，向姓名年籍不詳之成年人購入可發射金屬彈丸且具有殺
    傷力之氣體動力式槍枝（槍枝管制編號0000000000，扣押物
    品目錄表記為「改造空氣長槍」，下稱空氣長槍）1 枝、6m
    m 鋼珠1 罐、小型CO2 瓦斯罐5 瓶，並自買受上開空氣長槍
    時起，非法持有之。而後，於同日中午12時30分許，甲○○
    攜帶上開空氣長槍，乘坐不知情之友人邱仁君所駕駛之車牌
    號碼5732-WD 號自小貨車，前往臺中縣東勢鎮下新里大甲溪
    河岸旁獵打野鳥。嗣於同日15時15分許，為警在該河岸旁當
    場查獲甲○○，並扣得甲○○所有之上開空氣長槍1 枝、6m
    m 鋼珠1 罐、小型CO2 瓦斯罐5 瓶（其中2 瓶經送鑑定結果
    已是空瓶）及以上開空氣長槍打下之獵物斑鳩8 隻、夜鷺1
    隻。
二、案經臺中縣警察局東勢分局報告臺灣臺中地方法院檢察署檢
    察官偵查起訴。
    理    由
一、證據能力之說明：
    按被告以外之人於審判外之陳述，雖不符刑事訴訟法第159
    條之1 至第159 條之4 之規定，而經當事人於審判程序同意
    作為證據，法院審酌該言詞陳述或書面陳述作成時之情況，
    認為適當者，亦得為證據。當事人、代理人或辯護人於法院
    調查證據時，知有第159 條第1 項不得為證據之情形，而未
    於言詞辯論終結前聲明異議者，視為有前項之同意。刑事訴
    訟法第159 條之5 定有明文。查被告甲○○之指定辯護人即
    本院公設辯護人丙○○於本院準備程序時，對於本案偵查卷
    內之人證、書證，均同意有證據能力，得採為本案之證據，
    被告亦表示沒有意見，且迄至本案言詞辯論終結前，被告及
    指定辯護人對於卷內之人證、書證，均未聲明異議，有本院
    準備程序筆錄及審判筆錄在卷可考；另經本院審酌卷內各該
    人員陳述時之情狀，均查無被違法取供或非出於自由意志之
    情形，相關書證亦查無違法取證或造假虛捏之情事，以之作
    為本案之證據，皆屬適當，依前揭規定，本判決以下所引用
    之卷內人證、書證均得為本案之證據，合先敘明。
二、上揭犯罪事實，業據被告於警詢、偵查及本院審理時均坦承
    不諱，復經證人邱仁君於警詢時證述明確，並有臺中縣警察
    局東勢分局扣押筆錄暨扣押物品目錄表、照片、車籍查詢－
    基本資料詳細畫面附卷可稽，及扣案之空氣長槍1 枝（槍枝
    管制編號0000000000）、6mm 鋼珠1 罐、小型CO2 瓦斯罐5
    瓶（其中2 瓶經送鑑定結果已是空瓶）足資佐憑。而扣案之
    空氣長槍1 枝經臺中縣警察局東勢分局以監測板（鋁板）測
    試結果，能完全貫穿（單位面積動能已超過16焦耳／平方公
    分）等情，有該局槍枝初步檢視報告表暨照片存卷可查。另
    將上開扣案物再送請內政部警政署刑事警察局鑑定結果：(一)
    送鑑空氣槍一枝（槍枝管制編號0000000000），認係氣體動
    力式槍枝，以小型高壓氣體鋼瓶內氣體為發射動力，經以金
    屬彈丸測試3 次，其中彈丸（直徑6.0 mm、重量0.88 g）最
    大發射速度為179 公尺／秒，計算其動能為14焦耳，換算其
    單位面積動能為49焦耳／平方公分。(二)送鑑6mm 鋼珠1 罐，
    認均係金屬彈丸。(三)送鑑小型CO2 鋼瓶5 瓶，認均係小型高
    壓氣體鋼瓶。且按殺傷力之標準為在最具威力的適當距離，
    以彈丸可穿入人體皮肉層之動能為基準。依日本科學警察之
    研究結果，彈丸單位面積動能達20焦耳／平方公分，則足以
    穿入人體皮肉；另依該局對活豬作射擊測試結果，彈丸單位
    面積動能達24焦耳／平方公分，則足以穿入豬隻皮肉層等情
    ，有該局98年5 月22日刑鑑字第0980066210號鑑驗書在卷可
    憑。再參以被告持扣案之空氣長槍、6 mm鋼珠、小型CO2 鋼
    瓶獵打野鳥結果，確實獵得斑鳩8 隻、夜鷺1 隻等情，亦經
    被告供明在卷，並有卷附之照片可佐。依上可知，前開扣案
    之空氣長槍1 枝（槍枝管制編號0000000000）係具有殺傷力
    之空氣槍至明。綜上所陳，足徵被告之自白確與事實相符，
    堪予採信。又被告於本院審理時雖辯稱：不知非法持有槍枝
    是違法的云云，但查，我國係槍枝管制國家，此為眾所周知
    之事，被告係36歲之成年人，高中畢業，務工，並無智識或
    社會經驗較一般人低落之情形，對於上開管制規定自難諉稱
    不知。且刑法第16條前段規定：「除有正當理由而無法避免
    者外，不得因不知法律而免除刑事責任。」而未經許可，持
    有其他可發射金屬或子彈具有殺傷力之各式槍砲者，處3 年
    以上10年以下有期徒刑，併科新臺幣700 萬元以下罰金，則
    為槍砲彈藥刀械管制條例第8 條第4 項所明定。被告既無法
    提出有任何正當理由而無法避免違法性錯誤之情形，本院復
    查無被告得免除刑事責任之依憑，被告此部分所辯，要無足
    取。從而，本件事證明確，被告上開犯行，洵堪認定。
三、查被告未經許可，持有上開扣案空氣長槍1 枝（槍枝管制編
    號0000000000），核係犯槍砲彈藥刀械管制條例第8 條第4
    項之未經許可，持有可發射金屬具有殺傷力之空氣槍罪。被
    告前於92年間因賭博罪，經臺灣桃園地方法院以92年度易字
    第717 號判處有期徒刑6 月，如易科罰金，以銀元300 元折
    算1 日，並經臺灣高等法院以93年度上易字第166 號判決上
    訴駁回確定，於93年7 月30日易科罰金執行完畢，有臺灣高
    等法院被告前案紀錄表在卷可按，其受徒刑之執行完畢，5
    年以內故意再犯本件有期徒刑以上之罪，為累犯，依法加重
    其刑。爰審酌被告除有前開賭博前科外，復於95年間因傷害
    案件，經本院判處拘役55日，如易科罰金，以新臺幣900 元
    折算1 日確定，於96年3 月27日易科罰金執行完畢，有前開
    前案紀錄可按，素行非佳，其因家境清寒，欲獵打野鳥作為
    母親節烤肉之用，而觸犯上開刑典，有臺南縣六甲鄉甲東村
    長出具之證明書在卷可稽，犯罪之動機、目的尚屬單純，非
    法持有槍枝之數量為1 枝，持有時間不到1 日，且僅用以獵
    得斑鳩8 隻、夜鷺1 隻，並未傷害或危及他人之人身安全，
    致生之危害及所得利益均不大，但扣案之槍枝具紅外線瞄準
    功能，可貫穿鋁板及獵殺野鳥，仍具有一定之危險性，再考
    之被告之智識、生活情狀，暨犯後始終坦認犯行，態度良好
    等一切情狀，量處如主文所示之刑，並就罰金部分，諭知易
    服勞役之折算標準。扣案之空氣長槍1 枝（槍枝管制編號00
    00000000）係違禁物，應依刑法第38條第1 項第1 款規定，
    諭知沒收。扣案之6mm 鋼珠1 罐、小型CO2 瓦斯罐5 瓶（其
    中2 瓶經送鑑定結果已是空瓶），均為被告所有並供違犯未
    經許可，持有可發射金屬具有殺傷力之空氣槍罪行所用之物
    ，業經本院審認如前，爰依刑法第38條第1 項第2 款規定，
    宣告沒收。
據上論斷，應依刑事訴訟法第299 條第1 項前段，槍砲彈藥刀械
管制條例第8 條第4 項，刑法第11條前段、第47條第1 項、第42
條第3 項前段、第38條第1 項第1 款、第2 款，判決如主文。
本案經檢察官乙○○到庭執行職務
中    華    民    國    98    年    9     月    23    日
              刑事第五庭  審判長法  官  張靜琪
                                法  官  林慶郎
                                法  官  莊嘉蕙
以上正本證明與原本無異
如不服本判決應於收受送達後十日內向本院提出上訴書狀，並應
敘述具體理由；其未敘述上訴理由者，應於上訴期間屆滿後二十
日內向本院補提理由書（均須按他造當事人之人數附繕本）「切
勿逕送上級法院」。
                                書記官  陳怡臻
中    華    民    國    98    年    9     月    23    日
附錄論罪科刑法條
槍砲彈藥刀械管制條例第8條
未經許可，製造、販賣或運輸鋼筆槍、瓦斯槍、麻醉槍、獵槍、
空氣槍或第四條第一項第一款所定其他可發射金屬或子彈具有殺
傷力之各式槍砲者，處無期徒刑或五年以上有期徒刑，併科新臺
幣一千萬元以下罰金。
未經許可，轉讓、出租或出借前項所列槍枝者，處五年以上有期
徒刑，併科新臺幣一千萬元以下罰金。
意圖供自己或他人犯罪之用，而犯前二項之罪者，處無期徒刑或
七年以上有期徒刑，併科新臺幣一千萬元以下罰金。
未經許可，持有、寄藏或意圖販賣而陳列第一項所列槍枝者，處
三年以上十年以下有期徒刑，併科新臺幣七百萬元以下罰金。
第一項至第三項之未遂犯罰之。


司法院資訊處製作；財團法人民間司法改革基金會備份。
